【裁判字號】    97,交聲更（二）,18
【裁判日期】    970722
【裁判案由】    違反道路交通管理處罰條例聲明異議
【裁判全文】
臺灣士林地方法院交通事件裁定  97年度交聲更（二）字第18號
原處分機關  臺北市交通事件裁決所
異  議  人
即受處分人  甲○○
上列受異議人即受處分人因違反道路交通管理處罰條例案件，對
於臺北市交通事件裁決所民國96年8 月1 日所為之處分（原處分
案號：北市裁二字第裁22─1AB661448 號）聲明異議，經本院於
96年10月31日以96年度交聲字第1141號裁定後，異議人即受處分
人不服該裁定提起抗告，由臺灣高等法院於96年12月27日以96年
度交抗字第1009號將原裁定撤銷發回本院，復經本院於97年3 月
21日以97年度交聲更（一）字第6 號裁定後，原處分機關不服提
起抗告，復由臺灣高等法院於97年5 月6 日以97年度交抗字第52
3 號裁定撤銷發回本院，本院裁定如下：
    主  文
原處分撤銷。
甲○○不罰。
    理  由
一、按汽車駕駛人於身心障礙者專用停車位違規停車時，處新臺
    幣（下同）6 百元以上1 千2 百元以下罰鍰，道路交通管理
    處罰條例第56條第1 項第10款定有明文。次按「身心障礙者
    本人或同一戶籍之家屬一人得申請身心障礙者專用停車位識
    別證明」、「專用停車位識別證應由身心障礙者本人親自持
    用或家屬乘載身心障礙者本人時持用。前項家屬如未乘載身
    心障礙者本人時，不得使用專用停車位識別證。」、「使用
    身心障礙者專用停車位者，除掛有專用牌照之車輛外，應將
    專用停車位識別證置於汽車擋風玻璃明顯處或黏貼於機車車
    首，以供查核驗證」，依身心障礙者保護法第48條第2 項規
    定訂定之「身心障礙者專用停車位設置管理辦法」第6 條第
    1 項、第12條第1 、2 項及第9 條亦規定甚明。
二、原處分意旨略以：異議人即受處分人甲○○於民國96年6 月
    29日中午12時18分許，將其所有車號BCK-583 號重型機車違
    規停放在臺北市○○街1 號對面屬身心障礙專用停車位，經
    臺北市停車管理處逕行舉發，因認異議人有「於身心障礙專
    用停車位違規停車」之行為，而於96年8 月1 日以北市裁二
    字第裁22-1AB661448號裁決書，依道路交通管理處罰條例第
    56條第1 項第10款規定，裁處罰鍰新臺幣（下同）1,200 元
    。
三、異議意旨略以：異議人即受處分人甲○○領有殘障手冊及專
    用停車識別證，因當日急忙外出，疏未攜帶殘障專用停車識
    別證並放置於機車上，即將所駕機車停放於身心障礙者專用
    停車位，因而遭舉發裁罰。由於臺北市機車格一位難求，受
    處分人本身持有殘障手冊及專用停車識別證，原處分機關未
    體恤異議人為殘障人士，而刁難剝奪受處分人停車之權益，
    為此聲明異議等語。
四、經查：
  (一)本件異議人即受處分人甲○○乃中度精神障礙人士，領有身
    心障礙手冊及臺北市政府社會局核發之專用停車位識別證（
    證號：北市社三停第054709號，有效期限101 年1 月31日）
    等事實，有受處分人提出之中華民國身心障礙手冊及專用停
    車位識別證影本各1 份附卷可佐（附於本院96年度交聲字第
    1141號卷第7 頁至第9 頁）；且經本院函詢臺北市政府社會
    局承辦人員胡美玲小姐得知，甲○○確曾向該局申請專用停
    車位識別證，並確認受處分人提出之專用停車位識別證之證
    號及有效期限屬實，係該局依據身心障礙者保護法所核發之
    專用停車位識別證無誤，此有97年2 月27日下午3 時20分本
    院公務電話記錄及個案詳細資料各1 份附卷可按（附於本院
    97年度交聲更（一）字第6 號卷第12頁），堪認為真。基此
    ，受處分人自得使用其持有之專用停車位識別證或身心障礙
    手冊，在專用停車位停放車輛。
  (二)異議人即受處分人於96年6 月29日中午12時18分許，將其所
    有車號BCK-583 號重型機車，停放在臺北市○○街1 號對面
    之身心障礙專用停車位，而未將專用停車位識別證黏貼於機
    車車首，以供查核驗證之違規事實，固為受處分人自承在卷
    ，並有臺北市停車管理處96年6 月29日標示聯乙張，復有臺
    北市停車管理處96年7 月24日北市停四字第09633868900 號
    書函在卷可參（參見本院96年度交聲字第1141號卷第15頁至
    第16頁），此部分事實固堪認定，惟道路交通管理處罰條例
    第56條第1 項第10款之處罰目的，係為避免未領有身心障礙
    者專用停車證之駕駛人違規佔用專用停車位，影響真正享有
    使用專用停車位資格者之權益，其立法目的在保護身心障礙
    者，而非為處罰未依規定放置身心障礙專用停車證以供查驗
    之駕駛人。從而，該款規定所謂「違規停車」，應以真正侵
    害身心障礙者停車權益之違規行為為限。況上開身心障礙者
    專用停車位設置管理辦法第9 條有關放置專用停車位識別證
    規定之規範目的，僅在提供交通主管機關就停車場管理之「
    查核檢驗」，據以辨識使用身心障礙者專用停車位之車輛是
    否有權使用，究其規範目的，乃在保護身心障礙者之權益，
    尚非以有無將專用停車位識別證置於車內可供辨識之規定位
    置，訂定為處罰與否之必要條件；再針對未攜帶證件而停放
    車輛於身心障礙者專用停車位之情形，道路交通管理處罰條
    例亦無處罰之明文。是本件受處分人雖疏未依規定將專用停
    車位識別證黏貼於機車車首以供查驗，惟其嗣後已提出上述
    證明文件證明其並非違規佔用身心障礙專用停車位，業據本
    院查明，當已符合資格而得使用專為其設置之停車位，即係
    依上開說明有資格使用該停車位，自不能逕依道路交通管理
    處罰條例第56條第1 項第10款之規定課予處罰，當甚明確。
  (三)又「身心障礙者專用停車位設置管理辦法」第6 條第3 項固
    規定：「申請機車專用停車位識別證者，以經監理單位檢驗
    合格之特製車者為限」，異議人亦自承其因屬「中度精神障
    礙人士」，自無再行花費時間與金錢另行裝置特製車之必要
    （參見異議人97年7 月15日異議補充說明狀），本院審酌異
    議人即受處分人確已獲臺北市政府社會局依身心障礙者保護
    法所核發之專用停車位識別證無誤，業如前述；該授益處分
    復無行政程序法第111 條第1 款至第7 款之無效事由，又非
    本件待本院審查之行政處分，對於本院自具構成要件拘束力
    ，自不得執此據為不利異議人認定之依據，附此敘明。
五、綜上所述，異議人即受處分人本件違規事實既屬不罰，原處
    分機關未察，逕以異議人即受處分人違反道路交通管理處罰
    條例第56條第1 項第10款之規定，裁處異議人即受處分人罰
    鍰1,200 元，即有未洽。本件異議為有理由，原處分應予撤
    銷，另為異議人即受處分人甲○○不罰之諭知。
六、據上論斷，應依道路交通管理處罰條例第87條第2 項、道路
    交通案件處理辦法第20條前段，裁定如主文。
中    華    民    國    97    年    7    月    22     日
                        交通法庭法  官   許辰舟
以上正本證明與原本無異。
如不服本裁定應於裁定送達後5 日內向本院提出抗告狀。
                                書記官   李典育
中    華    民    國    97    年    7     月    22    日


司法院資訊處製作；財團法人民間司法改革基金會備份。
